臺灣板橋地方法院刑事判決　　　　　　 94年度訴緝字第118號
公　訴　人　臺灣板橋地方法院檢察署檢察官
被　　　告　甲○○
選任辯護人　翁瑞麟律師
上列被告因偽造貨幣案件，經檢察官提起公訴（90年度偵字第
6053號），及移送併案審理（臺灣士林地方法院檢察署91年度偵
字第1113 號），本院判決如下：
    主  文
甲○○連續意圖供行使之用而交付偽造之通用紙幣，處有期徒刑
年月。
如附表所示偽造面額新臺幣壹仟元之通用紙幣共壹佰貳拾壹張均
沒收。
    事  實
一、甲○○明知由真實姓名年籍不詳之成年男子所持有舊版面額
    新臺幣（下同）1,000 元之紙幣119 張（詳如附表編號二至
    六所示），係偽造之通用紙幣（雖係舊版當時仍可流通），
    不得收集、交付於人，竟基於意圖供行使之用而交付之概括
    犯意，先於不詳時、地予以收集。又明知真實姓名年籍不詳
    綽號「阿宗」之成年男子所交付如附表編號一所示之舊版面
    額1,000 元紙幣2 張，係偽造之通用紙幣，仍於民國90年2
    月27日21時許，在臺北市○○區○○街錦州公園予以收集。
    適李俊儀因經濟困難，得知張黃仁有管道取得偽造之通用紙
    幣1,000 元券，而向張黃仁表示意圖購買偽鈔使用，張黃仁
    即基於幫助之概括犯意而與甲○○聯絡（張黃仁連續幫助意
    圖供行使之用，而收集偽造之通用紙幣罪，業經本院以91年
    度訴緝字第111 號刑事判決判處有期徒刑3 年2 月，嗣經上
    訴臺灣高等法院，並經前開法院以92年度上訴字第1912號駁
    回上訴確定），介紹李俊儀與甲○○認識，前開3 人先於90
    年2 月間某日相約在臺北縣板橋市南雅夜市附近好樂迪KTV
    前，由甲○○以4,000 元之代價，轉售偽造之舊版通用紙幣
    1,000 元券8 張予李俊儀，並當場交付之。後於同年3 月初
    某日李俊儀欲購買偽造之通用紙幣，再次要求張黃仁與甲○
    ○聯絡，張黃仁即聯絡甲○○及李俊儀，相約在臺北市大同
    區○○○路○ 段29號附近便利商店，由甲○○以10,000元之
    代價，轉售偽造之舊版通用紙幣1,000 元券25張予李俊儀，
    並當場交付之。迨李俊儀收集上開偽鈔後，旋即基於行使之
    概括犯意，而於同年3 月中旬某日，在不詳地點，持所購得
    偽造之前開舊版通用紙幣1,000 元券中之1 張，混於2 張真
    鈔中，交付不知情之張黃仁，藉以清償債務，而行使之。復
    於同年3 月19日17時許，在臺北縣新莊市○○街108 巷32
    號，再持上開偽造之舊版通用紙幣1,000 元券中之4 張，交
    付不知情之姚人福，藉以清償欠款，而行使之（李俊儀連續
    行使偽造之通用紙幣罪，業經本院以91年度訴緝字第111 號
    刑事判決判處有期徒刑3 年3 月，嗣經上訴臺灣高等法院，
    並經前開法院以92年度上訴字第1912號駁回上訴確定）。嗣
    為警於90年2 月27日22時10分許，在臺北市○○街與新生北
    路口查獲甲○○，並扣得如附表編號一所示偽造之舊版通用
    紙幣1,000 元券2 張。復於91年3 月19日19時30分許，在臺
    北縣新莊市○○街108 巷32號查獲姚仁福，並扣得李俊儀交
    付之上開4 張偽造之舊版通用紙幣1,000 元券（詳如附表編
    號二所示）；再循線於同月20日凌晨4 時許，在同址查獲李
    俊儀，扣得偽造之舊版通用紙幣3 張（詳如附表編號三所示
    ）。又於同日5 時許，在臺北縣土城市○○路○ 段與中正路
    路口查獲張黃仁，並扣得李俊儀交付之如附表編號四所示偽
    造之舊版通用紙幣1,000 元券1 張。再於同日6 時50分許，
    在臺北市○○路、長安西路口查獲甲○○，扣得偽造之舊版
    通用紙幣1,000 元券75張，並循線至唐子祐位在臺北市○○
    ○路66號2 樓住處起出甲○○所有手提袋，並在該手提袋內
    扣得甲○○所持有之偽造舊版通用紙幣1,000 元券11張（詳
    如附表編號五所示）。始查知上情。
二、案經臺北市政府警察局中山分局報告臺灣板橋地方法院檢察
    署檢察官偵查起訴。
    理  由
一、上揭事實，業據被告甲○○於本院審理時坦承不諱，核與同
    案被告張黃仁、李俊儀於警詢及檢察官偵訊中供述情節大致
    相符，此外並有證人姚人福於警詢及檢察官偵訊中證稱之內
    容可供佐參。前開為警於90年2 月27日22時10分許，在臺北
    市○○街與新生北路口查獲所扣得被告所持有如附表編號一
    所示偽造之舊版通用紙幣1,000 元券2 張，經中央印製廠鑑
    定結果，認該版偽鈔均以彩色噴墨方式仿印；紙質與真鈔不
    同；安全線及水印以灰色墨在紙張背面仿製；鈔券四角「壹
    仟」、「1000」及人像衣領部份以壓凸方式仿造凹版油墨凸
    起效果，均屬偽造等情，有中央銀行發行局90年5 月10日（
    90）台央發字第030026448 號函乙紙在卷可稽。而前開為警
    在姚人福臺北縣新莊市○○街108 巷32號扣得之偽造之舊版
    通用紙幣1,000 元券4 張、在上址自李俊儀處扣得之偽造舊
    版通用紙幣3 張、在臺北縣土城市○○路○ 段與中正路路口
    查獲，自張黃仁處扣得之偽造舊版通用紙幣1,000 元券1 張
    、在臺北市○○路、長安西路口，自被告處扣得之偽造舊版
    通用紙幣1,000 元券75張，及放置在唐子祐臺北市○○○路
    66號2 樓住處之甲○○所有手提袋內扣得之偽造舊版通用紙
    幣1,000 元券11張（共計94張，詳如附表編號二至四所示）
    ，經中央印製廠鑑定結果，認該版偽鈔均以彩色噴墨方式仿
    印；紙質與真鈔不同；安全線及水印以灰色墨在紙張背面仿
    製；鈔券四角「壹仟」、「1000」及人像衣領部份以壓凸方
    式仿造凹版油墨凸起效果，均屬偽造等情，復有中央銀行發
    行局90年4 月17日（90）台央發字第030022320 號函附卷可
    參。足徵被告自白與事實相符。本件事證明確，被告犯行堪
    以認定，應依法論科。
二、按刑法第196 條第1 項前半所謂行使偽造通用紙幣，係指使
    用是項偽鈔，不令人知其為偽而冒充為真鈔行使者而言，至
    明示為偽，價賣於人，自屬構成該項後半所定意圖供行使之
    用而交付於人之罪，最高法院20年度上字第1095號判例可資
    參照。核被告所為，係犯刑法第196 條第1 項後段意圖供行
    使之用而交付於人之罪。被告先後多次意圖供行使之用而收
    集及意圖供行使之用而交付犯行，均時間緊接，方法相同，
    觸犯構成要件相同之罪名，顯係基於概括犯意為之，應依連
    續犯規定論以一罪，並加重其刑。被告收集偽造通用紙幣之
    低度行為，應為交付之高度行為所吸收，不另論罪，而僅論
    意圖供行使之用而交付偽造之通用紙幣罪（最高法院90年台
    上字第2500號判決意旨參照）。公訴人雖未就被告意圖供行
    使之用，於90年2 月27日在臺北市○○區○○街錦州公園，
    自真實姓名年籍不詳綽號「阿宗」之成年男子處所收集如附
    表編號一所示之舊版面額1,000 元紙幣2 張之犯罪事實（即
    移送併案審理部分）提起公訴，然檢察官就犯罪事實一部起
    訴者，其效力及於全部，本件被告前開犯罪事實，與上揭論
    罪科刑之意圖供行使之用而收集偽造通用紙幣部分，有連續
    犯之關係，已如前述，本院自應就屬於裁判上一罪之前開部
    分一併加以裁判，附此敘明。爰審酌被告收集偽造通用紙幣
    後交付予人，交付後其下手李俊儀並將偽造之通用紙幣予以
    行使而流通，造成國內現金交易安全之破壞，進而混亂金融
    秩序，所生危害不輕，暨斟酌其犯罪動機、目的、手段，及
    犯罪後坦承犯行之態度等一切情狀，量處如主文所示之刑，
    以示懲戒。
三、扣案如附表編號二、三、四所示偽造之通用紙幣，係被告交
    付予李俊儀者（其中編號二、四所示偽造之通用紙幣，係李
    俊儀再向姚仁福、張黃仁行使者），扣案如附表編號一、五
    則為被告所持有者，均為偽造之通用紙幣，不問屬於犯人與
    否，皆應依刑法第200 條規定宣告沒收。而如附表編號六所
    示偽造之通用紙幣25張，雖未扣案，但無證據足資證明業已
    滅失，亦為偽造之通用紙幣，亦應依前開規定予以宣告沒收
    。
據上論斷，應依刑事訴訟法第299 條第1 項前段，刑法第56條、
第196 條第1 項後段、第200 條，罰金罰鍰提高標準條第1 條前
段，判決如主文。
本案經檢察官曾文鐘到庭執行職務
中　　華　　民　　國　　94　　年　　10　　月　　31　　日
                  刑事第十庭    審判長法　官    侯志融
                                      法　官    楊博欽
                                      法　官    張宏節
上列正本證明與原本無異。
如不服本判決，應於送達後十日內向本院提出上訴狀 。
                                      書記官    鄧順生
中　　華　　民　　國　　94　　年　　10　　月　　31　　日
附錄本案論罪科刑法條全文：
中華民國刑法第196條
行使偽造、變造之通用貨幣、紙幣、銀行券，或意圖供行使之用
而收集或交付於人者，處三年以上十年以下有期徒刑，得併科五
千元以下罰金。
收受後方知為偽造、變造之通用貨幣、紙幣、銀行券而仍行使，
或意圖供行使之用而交付於人者，處五百元以下罰金。
第一項之未遂犯罰之。
附表：偽造之面額新臺幣壹仟元通用紙幣
┌──┬──────┬───┬────┬───────────────┐
│編號│偽鈔號碼    │張 數 │持有人  │查獲時、地                    │
├──┼──────┼───┼────┼───────────────┤
│ 一 │EN756775EU  │1 張  │甲○○  │於90年2 月27日22時10分許，在臺│
│    │            │      │        │北市中山區○○○路、錦州街口扣│
│    │            │      │        │得。                          │
│    │            │      │        │                              │
│    ├──────┼───┤        │                              │
│    │LX617199EU  │1 張  │        │                              │
├──┼──────┼───┼────┼───────────────┤
│ 二 │LX579639EU  │1 張  │姚人福  │於90年3 月19日19時30分許，在臺│
│    ├──────┼───┤        │北縣新莊市○○街108 巷32號1 樓│
│    │EM755691EU  │1 張  │        │扣得。                        │
│    ├──────┼───┤        │                              │
│    │EM757611EU  │1 張  │        │                              │
│    ├──────┼───┤        │                              │
│    │EM 379655EU │1 張  │        │                              │
├──┼──────┼───┼────┼───────────────┤
│ 三 │EM379657EU  │1 張  │李俊儀  │於90年3 月20日4 時許，在臺北縣│
│    ├──────┼───┤        │新莊市○○街108 巷32號前扣得。│
│    │EM756775EU  │1 張  │        │                              │
│    ├──────┼───┤        │                              │
│    │LX757616EU  │1 張  │        │                              │
├──┼──────┼───┼────┼───────────────┤
│ 四 │EM755691EU  │1 張  │張黃仁  │於90年3 月20日4 時許，在臺北縣│
│    │            │      │        │土城市○○路○ 段與中正路路口扣│
│    │            │      │        │得。                          │
├──┼──────┼───┼────┼───────────────┤
│ 五 │BZ657611DQ  │86張  │甲○○  │先於90年3 月20日6 時50分許，在│
│    │BZ379696DQ  │      │        │臺北市○○路、長安西路口扣得其│
│    │BZ755667DQ  │      │        │中75張。                      │
│    │BZ755676DQ  │      │        │                              │
│    │BZ757119DQ  │      │        │繼於90年3 月20日7 時40分許，在│
│    │BZ757155DQ  │      │        │臺北市○○○路66號2 樓，甲○○│
│    │BZ597659DQ  │      │        │之手提袋內扣得其中11張。      │
│    │BZ757616DQ  │      │        │                              │
│    │BZ379597DQ  │      │        │                              │
│    │            │      │        │                              │
│    │LX755673EU  │      │        │                              │
│    │GW755655EM  │      │        │                              │
│    │GW379596EM  │      │        │                              │
│    │GW757659EM  │      │        │                              │
│    │GW757615EM  │      │        │                              │
│    │GW379695EM  │      │        │                              │
│    │GW579657EM  │      │        │                              │
│    │GW657615EM  │      │        │                              │
│    │GW657699EM  │      │        │                              │
│    │            │      │        │                              │
│    │LX755673EU  │      │        │                              │
│    │LX755637EU  │      │        │                              │
│    │LX579639EU  │      │        │                              │
│    │LX617199EU  │      │        │                              │
│    │LX757615EU  │      │        │                              │
│    │LX757119EU  │      │        │                              │
│    │LX657697EU  │      │        │                              │
│    │LX657691EU  │      │        │                              │
│    │LX379656EU  │      │        │                              │
│    │LX379691EU  │      │        │                              │
│    │LX757616EU  │      │        │                              │
│    │LX657615EU  │      │        │                              │
│    │LX579659EU  │      │        │                              │
│    │            │      │        │                              │
│    │CT376576EU  │      │        │                              │
│    │CT376579EU  │      │        │                              │
│    │CT757165EU  │      │        │                              │
│    │CT767155EU  │      │        │                              │
│    │CT757656EU  │      │        │                              │
│    │CT579653EU  │      │        │                              │
│    │CT579659EU  │      │        │                              │
│    │CT755676EU  │      │        │                              │
│    │CT579653EU  │      │        │                              │
│    │CT379697EU  │      │        │                              │
│    │CT379696EU  │      │        │                              │
│    │CT379597EU  │      │        │                              │
│    │CT379595EU  │      │        │                              │
│    │CT767615EU  │      │        │                              │
│    │CT767651EU  │      │        │                              │
│    │CT795769EU  │      │        │                              │
│    │CT657695EU  │      │        │                              │
│    │CT596769EU  │      │        │                              │
│    │CT657697EU  │      │        │                              │
│    │            │      │        │                              │
│    │EU579657GW  │      │        │                              │
│    │EU757169GW  │      │        │                              │
│    │EU379596GW  │      │        │                              │
│    │EU695716GW  │      │        │                              │
│    │EU657691GW  │      │        │                              │
│    │EU757659GW  │      │        │                              │
│    │EU379576GW  │      │        │                              │
│    │EU379695GW  │      │        │                              │
│    │EU767115GW  │      │        │                              │
│    │EM657617LX  │      │        │                              │
│    │EM757165LX  │      │        │                              │
│    │EM757611LX  │      │        │                              │
│    │EM757656LX  │      │        │                              │
│    │EM379595LX  │      │        │                              │
│    │EM755691LX  │      │        │                              │
│    │EM379697LX  │      │        │                              │
│    │EM 17196EU  │      │        │                              │
│    │EM 17176EU  │      │        │                              │
│    │EM 57611EU  │      │        │                              │
│    │EM 79657EU  │      │        │                              │
│    │EM 79695EU  │      │        │                              │
│    │EM 55697EU  │      │        │                              │
│    │EM 67619EU  │      │        │                              │
│    │EM 79651EU  │      │        │                              │
│    │EM 57695EU  │      │        │                              │
│    │EM 79659EU  │      │        │                              │
│    │EM 79657EU  │      │        │                              │
│    │EM 379655EU │      │        │                              │
│    │EM 657617EU │      │        │                              │
│    │EM 579657EU │      │        │                              │
│    │EM 379651EU │      │        │                              │
│    │EM 767615EU │      │        │                              │
│    │EM 379596EU │      │        │                              │
│    │EM 579653EU │      │        │                              │
│    │EM 579657EU │      │        │                              │
│    │EM 379695EU │      │        │                              │
├──┼──────┼───┼────┼───────────────┤
│ 六 │不詳        │25張  │        │未扣案                        │
│    │            │      │        │                              │
└──┴──────┴───┴────┴───────────────┘
